臺灣高雄地方法院刑事判決　　　　　　　 94年度訴字第283號
公　訴　人　臺灣高雄地方法院檢察署檢察官
被　　　告　甲○○
上列被告因違反毒品危害防制條例案件，經檢察官提起公訴（93
年度毒偵字第6994號）及移送併辦（94年度毒偵字第202 、641
、3227、4158、5999號），被告於本院準備程序中就被訴事實為
有罪之陳述，經詢問當事人意見，合議庭裁定由受命法官依簡式
審判程序獨任審理，本院判決如下：
    主  文
甲○○連續施用第一級毒品，累犯，處有期徒刑壹年，扣案之海
洛因陸包（合計淨重點公克，空包裝重壹點肆伍公克）、
吸管（殘留海洛因）陸支（其中伍支亦殘留甲基安非他命）、電
子磅秤（殘留海洛因）壹台、注射針筒（殘留海洛因）支、摻
有海洛因之香菸壹支、海洛因殘渣袋貳只均沒收銷燬之，扣案之
二號夾鏈袋壹包、○號夾鏈袋伍包、分裝袋壹包、空夾鏈袋拾捌
只均沒收之。又連續施用第二級毒品，累犯，處有期徒刑柒月，
扣案之甲基安非他命拾壹包（驗前毛重拾柒點公克，驗後毛重
拾柒點壹公克）、玻璃球吸食器（殘留甲基安非他命）柒只、吸
食器（殘留甲基安非他命）壹只、甲基安非他命殘渣袋肆只、玻
璃球管（殘留甲基安非他命）壹支、橡膠管（殘留甲基安非他命
）貳條、吸管（殘留甲基安非他命）陸支（其中伍支亦殘留海洛
因）均沒收銷燬之，扣案之上開二號夾鏈袋壹包、○號夾鏈袋伍
包、分裝袋壹包、空夾鏈袋拾捌只均沒收之。應執行有期徒刑壹
年陸月，扣案之海洛因陸包（合計淨重點公克，空包裝重
壹點肆伍公克）、吸管（殘留海洛因、甲基安非他命）伍支、吸
管（殘留海洛因）壹支、電子磅秤（殘留海洛因）壹台、注射針
筒（殘留海洛因）支、摻有海洛因之香菸壹支、海洛因殘渣袋
貳只、甲基安非他命拾壹包（驗前毛重拾柒點公克，驗後毛重
拾柒點壹公克）、玻璃球吸食器（殘留甲基安非他命）柒只、吸
食器（殘留甲基安非他命）壹只、甲基安非他命殘渣袋肆只、玻
璃球管（殘留甲基安非他命）壹支、橡膠管（殘留甲基安非他命
）貳條、吸管（殘留甲基安非他命）壹支均沒收銷燬之，扣案之
二號夾鏈袋壹包、○號夾鏈袋伍包、分裝袋壹包、空夾鏈袋拾捌
只均沒收之。
    事  實
一、甲○○曾因施用毒品案件，經本院裁定送觀察、勒戒後，認
    有繼續施用毒品之傾向，令入戒治處所施以強制戒治，於民
    國八十九年八月五日戒治期滿釋放後，經臺灣高雄地方法院
    檢察署檢察官為不起訴處分確定。又因再犯施用毒品案件，
    經臺灣高雄地方法院檢察署檢察官起訴並聲請送強制戒治，
    強制戒治部分於九十一年八月十四日執行完畢釋放，起訴部
    分經本院以九十年度訴字第四四六號判處應執行有期徒刑一
    年確定；再因施用毒品案件，經本院以九十一年度訴字第九
    三三號判處應執行有期徒刑一年一月確定，上開二罪接續執
    行後，於九十三年二月二十六日縮短刑期假釋出監，於同年
    八月二十日假釋期滿未經撤銷，視為執行完畢。詎仍不知悔
    改，於強制戒治執行完畢釋放後五年內，復基於施用第一級
    毒品海洛因及第二級毒品甲基安非他命（起訴書誤載為安非
    他命）之概括犯意，自九十三年十一月十日某時起至九十四
    年六月十六日上午某時止，連續在其位於高雄縣旗山鎮東山
    巷二之一號住處，施用第一級毒品海洛因多次，平均三、四
    天施用一次；另自九十三年十一月初某日起至九十四年六月
    十五日晚上某時止，連續在上開住處，施用第二級毒品甲基
    安非他命多次，平均一週施用一次。嗣於：九十三年十一
    月十三日二十三時五十五分許，駕駛其友人呂東穎所有之車
    號ＺＳ—○七六三號自小客車行經高雄縣橋頭鄉○○路過碑
    橋時，為警臨檢查獲；九十三年十二月二十五日十四時許
    ，在上開住處為警查獲，並扣得其所有海洛因一包（淨重零
    點三九公克，空包裝重零點三九公克）、電子磅秤（殘留海
    洛因）一台、二號夾鏈袋一包、○號夾鏈袋五包、甲基安非
    他命十包（驗前毛重十六點九公克，驗後毛重十六點八公克
    ）及玻璃球吸食器（殘留甲基安非他命）四只；九十四年
    一月十二日十二時三十分許，在上開住處為警查獲，並扣得
    其所有塑膠吸管（殘留海洛因、甲基安非他命）五支、注射
    針筒（殘留海洛因）二支、吸食器（殘留甲基安非他命）一
    只、玻璃球吸食器（殘留甲基安非他命）三只、甲基安非他
    命殘渣袋三只；九十四年四月一日十九時許，在上開住處
    為警查獲，並扣得其與呂東穎共有之海洛因四包（合計淨重
    二點八九公克，空包裝重零點八八公克）、摻有海洛因之香
    菸一支、吸管（殘留海洛因）一支、玻璃球管（殘留甲基安
    非他命）一支、分裝袋一包；九十四年五月十七日十八時
    許，在上開住處為警查獲，並扣得海洛因一包（淨重零點零
    五公克，空包裝重零點一八公克）、海洛因殘渣袋二只、甲
    基安非他命一包（驗前毛重零點四公克，驗後毛重零點三公
    克）、甲基安非他命殘渣袋一只、橡皮管（殘留甲基安非他
    命）二條、吸管（殘留甲基安非他命）一支、空夾鏈袋十八
    只；九十四年六月十六日十三時五十分許，在上開住處為
    警查獲，並扣得注射針筒（殘留海洛因）一支。
二、案經高雄縣政府警察局岡山分局、旗山分局報請臺灣高雄地
    方法院檢察署檢察官偵查起訴及移送併辦。
    理  由
一、按本件被告甲○○所犯均係死刑、無期徒刑、最輕本刑為三
    年以上有期徒刑以外之罪，其於準備程序就前揭被訴事實為
    有罪之陳述，經受命法官告知簡式審判程序之旨，並聽取其
    與公訴人之意見後，本院認無不得或不宜改依簡式審判程序
    進行之情形，爰依刑事訴訟法第二百七十三條之一第一項規
    定，裁定本件由受命法官獨任進行簡式審判程序，合先敘明
    。
二、上揭施用第一級毒品海洛因及第二級毒品甲基安非他命之事
    實，業據被告於本院審理時坦承不諱，復有於九十三年十二
    月二十五日查獲之海洛因一包（淨重零點三九公克，空包裝
    重零點三九公克）、電子磅秤（殘留海洛因）一台、二號夾
    鏈袋一包、○號夾鏈袋五包、甲基安非他命十包（驗前毛重
    十六點九公克，驗後毛重十六點八公克）及玻璃球吸食器（
    殘留甲基安非他命）四只；於九十四年一月十二日查扣之塑
    膠吸管（殘留海洛因、甲基安非他命）五支、注射針筒（殘
    留海洛因）二支、吸食器（殘留甲基安非他命）一只、玻璃
    球吸食器（殘留甲基安非他命）三只、甲基安非他命殘渣袋
    三只；於九十四年四月一日查扣之海洛因四包（合計淨重二
    點八九公克，空包裝重零點八八公克）、摻有海洛因之香菸
    一支、吸管（殘留海洛因）一支、玻璃球管（殘留甲基安非
    他命）一支、分裝袋一包；於九十四年五月十七日查扣之海
    洛因一包（淨重零點零五公克，空包裝重零點一八公克）、
    海洛因殘渣袋二只、甲基安非他命一包（驗前毛重零點四公
    克，驗後毛重零點三公克）、甲基安非他命殘渣袋一只、橡
    皮管（殘留甲基安非他命）二條、吸管（殘留甲基安非他命
    ）一支、空夾鏈袋十八只；於九十四年六月十六日查扣之注
    射針筒（殘留海洛因）一支等物扣案可稽，且被告於前述六
    次經警查獲後所採集之尿液，經分別送請高雄縣衛生局、高
    雄醫學大學附設中和紀念醫院（下稱高醫醫院）、台灣檢驗
    科技股份有限公司檢驗之結果，均呈嗎啡、甲基安非他命之
    陽性反應，有高雄縣衛生局九十三年十一月十九日、同年十
    二月三十日、九十四年一月十四日煙毒尿液檢驗成績書各一
    份、高醫醫院九十四年二月二十二日編號九四○二—一一○
    號、同年三月一日編號九四○二—一四二號濫用藥物尿液檢
    驗報告各一份、台灣檢驗科技股份有限公司九十四年四月二
    十九日、同年五月三十一日、同年七月六日濫用藥物尿液檢
    驗報告各一份及高雄縣政府警察局岡山分局赤崁派出所偵辦
    毒品案件嫌犯尿液採證檢驗對照表一份、旗山分局毒品危害
    防制條例案件嫌犯代號與真實姓名對照表五份在卷足憑；又
    上開扣得之海洛因六包（合計淨重三點三三公克，空包裝重
    一點四五公克）、甲基安非他命十一包（驗前毛重十七點三
    公克，驗後毛重十七點一公克），經鑑定結果，分別含有第
    一級毒品海洛因、第二級毒品甲基安非他命之成分，有法務
    部調查局九十四年一月二十八日調科壹字第二二○○一九○
    五三號、同年六月二十四日調科壹字第二二○○二○一四一
    號、同年七月二十二日調科壹字第二二○○二○四五八號鑑
    定通知書各一份、高醫醫院九十四年一月十八日編號九四○
    一—三四一號、同年十月十八日編號九四一○—五一一號檢
    驗報告各一份附卷可考，足認被告自白與事實相符，本件事
    證明確，被告犯行洵堪認定。
三、按海洛因、甲基安非他命分別為毒品危害防制條例第二條第
    二項第一款、第二款所稱之第一、二級毒品，不得施用、持
    有。次按，犯毒品危害防制條例第十條施用第一、二級毒品
    之罪者，檢察官應聲請法院裁定，令被告入勒戒處所觀察、
    勒戒，經觀察、勒戒後，檢察官依據勒戒處分之陳報，認受
    觀察、勒戒人無繼續施用毒品傾向者，應即釋放，並為不起
    訴之處分；認受觀察、勒戒人有繼續施用毒品之傾向者，檢
    察官應聲請法院裁定令入戒治處所強制戒治，其期間為六個
    月以上，至無繼續強制戒治之必要為止，但最長不得逾一年
    ，強制戒治期滿，應即釋放，由檢察官為不起訴之處分。觀
    察、勒戒或強制戒治執行完畢釋放後，五年內再犯第十條之
    罪者，應依一般刑事訴訟程序予以起訴論罪科刑，此觀諸毒
    品危害防制條例第二十條第一項、第二項、第二十三條第一
    項、第二項規定自明。被告既有如犯罪事實欄所示之施用毒
    品前科，於九十一年八月十四日強制戒治執行完畢釋放，有
    臺灣高等法院被告前案紀錄表一份在卷可稽，其於強制戒治
    執行完畢釋放後五年內再犯本件施用毒品案件，依前述規定
    自應予以起訴論罪科刑。是核被告所為，係犯毒品危害防制
    條例第十條第一項、第二項之施用第一、二級毒品罪。其持
    有第一、二級毒品之低度行為，應分別為施用第一、二級毒
    品之高度行為所吸收，不另論罪。其先後多次施用第一級毒
    品及第二級毒品之犯行，均時間緊接，方法相同，觸犯構成
    要件相同之罪名，顯均係基於概括犯意為之，為連續犯，應
    分別依刑法第五十六條之規定論以一罪，並均依法加重其刑
    。另除起訴書所載被告自九十三年十一月十日某時起至同年
    月十三日某時止，施用第一級毒品海洛因多次之犯行及自九
    十三年十一月初某日起至同年月十三日某時止，施用第二級
    毒品甲基安非他命多次之犯行業經公訴人起訴外，其餘如犯
    罪事實欄所載之多次施用海洛因、甲基安非他命犯行（均包
    括移送併辦部分）雖未據公訴人起訴，然與前揭被訴犯行有
    連續犯之裁判上一罪關係，已如前述，自為本件起訴效力所
    及，本院應併予審究，併此敘明。又被告所犯連續施用第一
    級毒品及連續施用第二級毒品二罪間，犯意各別，罪名不同
    ，應分論併罰。被告前有如犯罪事實欄所示之論罪科刑前科
    ，此有臺灣高等法院被告前案紀錄表一份在卷可參，其於有
    期徒刑執行完畢後五年內，再犯本件施用第一、二級毒品之
    有期徒刑以上之罪，為累犯，均應依刑法第四十七條規定加
    重其刑，並依同法第七十條規定遞加之。爰審酌被告經觀察
    勒戒、強制戒治及論罪科刑後，仍未能戒絕其毒癮，顯見其
    戒絕毒癮之意念非堅，惟念其於犯罪後坦承犯行，態度良好
    ，且施用毒品行為，乃屬對其自身健康之戕害行為，及其犯
    罪動機、目的、手段等一切情狀，分別量處如主文所示之刑
    ，並定應執行之刑。
四、扣案白色粉末六包（合計淨重三點三三公克），經鑑定結果
    均含有海洛因成分，前已述及，且均係被告所有供其施用之
    物，業據被告自承在卷（見本院九十四年五月三十日訊問筆
    錄），而盛裝上開海洛因之空包裝袋，雖經法務部調查局就
    之與其所盛裝之第一級毒品海洛因分別鑑析其重量，惟因法
    務部調查局一般係以傾倒之方式，將包裝袋內之第一級毒品
    海洛因倒出與包裝袋分離而稱重，必要時，輔以刮杓刮取袋
    內粉末，然無論依何種方式分離，包裝袋內均有極微量之第
    一級毒品海洛因殘留，業經法務部調查局九十三年三月十九
    日調科壹字第○九三○○一一三○六○號函釋在案，此為本
    院職務上已知之事實，足認前開空包裝袋六只（合計重量為
    一點四五公克）均內含極微量第一級毒品海洛因殘留而無法
    完全析離，海洛因與包裝袋應整體視為毒品；另扣案晶體十
    一包（驗前毛重十七點三公克，驗後毛重十七點一公克），
    經檢驗結果亦均含有甲基安非他命之成分，前已敘明，且被
    告供稱均係其所有供施用之物（見本院九十四年五月三十日
    訊問筆錄），因各包裝袋均無法與所盛裝之甲基安非他命完
    全析離，應整體視為毒品，故上開海洛因六包、甲基安非他
    命十一包，應依毒品危害防制條例第十八條第一項前段規定
    ，不論屬於犯人與否，均沒收銷燬之，至鑑驗耗損之毒品因
    已滅失，自無庸宣告沒收銷燬，併此敘明。扣案之吸管五支
    （警方於九十四年一月十二日十二時三十分許扣得），經檢
    驗結果均有海洛因及甲基安非他命之殘留，扣案之電子磅秤
    一台、注射針筒三支、吸管一支（警方於九十四年四月一日
    十九時許扣得）、香菸一支、海洛因殘渣袋二只，經檢驗結
    果均含有海洛因之殘留，扣案之玻璃球吸食器七只、吸食器
    一只、甲基安非他命殘渣袋四只、玻璃球管一支、橡膠管二
    條、吸管一支（警方於九十四年五月十七日十八時許扣得）
    ，經檢驗結果均含甲基安非他命之殘留，有高醫醫院九十四
    年三月一日編號九四○二—五八二號、九四○二—五八四號
    、同年月十五日九四○三—一六五號、九四○三—一六六號
    、九四○三—一六七號、九四○三—一六八號、九四○三—
    一六九號、同年六月十四日編號九四○六—八六號、九四○
    六—八七號、同年七月五日編號九四○六—一○五四號、九
    四○六—一○五五號、九四○六—一○五六號、同年八月三
    十日編號九四○八—六七八號、同年九月二十七日編號九四
    ○九—六一五號、同年十月十八日編號九四一○—五一二號
    、九四一○—五一三號、九四一○—五一四號檢驗報告各一
    份在卷可證，且上開吸管、電子磅秤、注射針筒、香菸、殘
    渣袋、玻璃球吸食器、吸食器、玻璃球管、橡膠管等物均為
    被告所有（或與友人呂東穎共有）、且供其施用海洛因或甲
    基安非他命所用之物，業據其供述在卷（見併案二偵卷第六
    、七頁、併案四警卷第四頁、併案五警卷第二頁、本院九十
    四年五月三十日訊問筆錄），因客觀上已無法與殘留之毒品
    完全析離，應視同毒品，均依毒品危害防制條例第十八條第
    一項前段之規定沒收銷燬之。又扣案之二號夾鏈袋一包、○
    號夾鏈袋五包、分裝袋一包、空夾鏈袋十八只，均為被告所
    有，且被告預備用以盛裝海洛因、甲基安非他命，以便外出
    時可攜帶施用，此據被告供承在卷（見本院九十四年五月三
    十日訊問筆錄），則上開夾鏈袋、分裝袋即屬供本件犯罪預
    備之物，應依刑法第三十八條第一項第二款規定沒收之。
五、警方於九十三年十一月十三日二十三時五十五分許查獲被告
    時扣得之殘渣袋二只、摻海洛因香菸一支、塑膠鏟子二支、
    白色粉末一包、甲基安非他命一包，均係由被告友人呂東穎
    所有之前開自小客車內所扣得，另警方於九十四年五月十七
    日十八時許查獲被告時扣得之玻璃吸食器一只，係自在場之
    被告友人徐育祥手中所扣得，呂東穎、徐育祥於警詢時均已
    坦承上開物品為其所有，且被告否認曾施用或使用過上開物
    品，是該等物品尚難認與被告本件施用毒品之犯行有關，爰
    不為沒收之宣告。至警方於九十四年一月十二日十二時三十
    分許查獲被告時扣得之白色粉末（葡萄糖）二包，被告否認
    曾用以施用毒品，此外，公訴人亦未舉證證明該葡萄糖與被
    告本件施用毒品之犯行有何關聯，是上開葡萄糖難認與被告
    本件施用毒品之犯行有關，不予宣告沒收，併此敘明。
據上論斷，應依刑事訴訟法第二百七十三條之一第一項、第二百
八十四條之一、第二百九十九條第一項前段，毒品危害防制條例
第十條第一項、第二項、第十八條第一項前段，刑法第十一條、
第五十六條、第四十七條、第五十一條第五款、第三十八條第一
項第二款，判決如主文。
本件經檢察官乙○○到庭執行職務。
中　　華　　民　　國　　94　　年　　10　　月　　31　　日
                  刑事第五庭    法　官  楊筑婷
以上正本證明與原本無異。
如不服本判決，應於收受送達後10日內向本院提出上訴書狀。
中　　華　　民　　國　　94　　年　　11　　月　　 1　　日
　　　　　　　　　　　　　　    書記官  林雯琪
附錄本判決之論罪法條：
毒品危害防制條例第十條
施用第一級毒品者，處六月以上五年以下有期徒刑。
施用第二級毒品者，處三年以下有期徒刑。
